【裁判字號】    98,審訴,5041
【裁判日期】    990128
【裁判案由】    毒品危害防制條例
【裁判全文】
臺灣高雄地方法院刑事判決            98年度審訴字第5041號
公  訴  人  臺灣高雄地方法院檢察署檢察官
被      告  甲○○
                    （另案在臺灣高雄女子監獄執行中）
上列被告因違反毒品危害防制條例案件，經檢察官提起公訴（98
年度毒偵字第6481號），被告於本院準備程序進行中，為有罪之
陳述，經本院合議庭裁定由受命法官獨任改依簡式審判程序審理
，並判決如下：
    主  文
甲○○施用第一級毒品，累犯，處有期徒刑玖月；又施用第二級
毒品，累犯，處有期徒刑伍月；又施用第二級毒品，累犯，處有
期徒刑伍月。應執行有期徒刑壹年參月。
    事  實
一、甲○○前因施用毒品案件，經本院以民國88年度毒聲字第68
    65號裁定送觀察勒戒後，認有繼續施用毒品之傾向，再經本
    院以88年度毒聲字第7363號裁定令入戒治處所施以強制戒治
    ，嗣經本院以89年度毒聲字第3838號裁定停止戒治付保護管
    束，於89年5 月31日停止戒治而出所，於89年10月6 日視為
    執行完畢，並經臺灣高雄地方法院檢察署檢察官於89年10月
    26日以89年度戒毒偵字第1187號不起訴處分確定。復於90年
    間，因施用毒品案件，經臺灣屏東地方法院以90年度毒聲字
    第1057號裁定令入戒治處所施以強制戒治，嗣經裁定停止戒
    治，於92年10月17日出所後，因法律修正報結，而未執行完
    畢。上開施用毒品犯行，經臺灣屏東地方法院以90年度訴字
    第366 號判決判處有期徒刑1 年、10月，應執行有期徒刑1
    年8 月確定。復於91年間，再犯施用毒品案件，經本院以92
    年度訴字第410 號判決判處有期徒刑1 年、10月，應執行有
    期徒刑1 年9 月確定。上開各罪之刑接續執行，於95年5 月
    11日縮短刑期假釋出監，嗣前開假釋因故遭撤銷續入監執行
    殘刑1 年8 月15日，上開各罪嗣經本院以96年度聲減字第69
    7 號裁定減刑並定應執行刑後，於96年7 月16日縮刑期滿執
    行完畢出監。猶不知戒絕毒癮，明知海洛因及甲基安非他命
    分別係毒品危害防制條例第2 條第2 項第1 款及第2 款所分
    別明定之第一級毒品及第二級毒品，不得持有、施用，（一
    ）復基於施用第二級毒品甲基安非他命之犯意，於98年8 月
    30日上午某時，在其位於高雄縣林園鄉○○路○段172 號住
    處之房間內，以將甲基安非他命置入玻璃球燒烤，待產生煙
    霧後，吸食煙霧之方式，施用第二級毒品甲基安非他命1 次
    ；（二）嗣於98年8 月31日上午某時，在前揭住處內，以前
    揭方式，施用第二級毒品甲基安非他命1 次。（三）另基於
    施用第一級毒品海洛因之犯意，於98年9 月1 日上午某時，
    在前揭住處內，以將海洛因摻入香菸內，再點燃吸食煙霧之
    方式，施用第一級毒品海洛因1 次。嗣於98年9 月2 日晚間
    11時30分許，因其另案遭通緝而在前揭住處為警查獲，經得
    其同意採集尿液送驗，檢驗結果呈嗎啡及甲基安非他命陽性
    反應，而知上情。
二、案經高雄縣政府警察局林園分局報告臺灣高雄地方法院檢察
    署檢察官偵查起訴。
    理  由
一、本件被告甲○○所犯係死刑、無期徒刑、最輕本刑為3 年以
    上有期徒刑以外之罪，其於準備程序中，就被訴事實為有罪
    之陳述，經本院告知簡式審判程序之旨，並聽取檢察官及被
    告之意見後，合議庭裁定由受命法官獨任進行簡式審判程序
    ，合先敘明。
二、上開事實，業據被告於偵訊、本院審理時坦承不諱（見偵卷
    第9 頁、本院卷第22頁）。且經警採集其尿液送台灣檢驗科
    技股份有限公司檢驗結果，被告尿液分呈嗎啡及甲基安非他
    命陽性反應，有高雄縣政府警察局林園分局查獲毒品案件嫌
    疑人代號與真實姓名對照表、尿液採驗同意書、檢體監管記
    錄表、台灣檢驗科技股份有限公司濫用藥物尿液檢驗報告可
    稽（見警卷第4 至7 頁）。爰審酌：（一）氣相層析質譜儀
    （GC／MS）乃目前就藥物篩檢結果必須進一步確認時最常採
    用之確認方法，因此在良好的操作條件之下，以氣相層析質
    譜儀作藥物及其代謝物之定性及定量分析，幾乎不會有偽陽
    性反應產生，業經行政院國軍退除役官兵輔導委員會台北榮
    民總醫院於83年4 月7 日以（83）北總內字第03059 號函示
    明確。（二）海洛因係嗎啡經化學合成之半人工合成品，毒
    性倍於嗎啡，其經吸食或施打入人體，經新陳代謝作用又分
    解成嗎啡，故海洛因在進入人體後，均以嗎啡型態排於尿液
    中，故於吸食或施打海洛因者尿液中，可檢出嗎啡陽性反應
    ，業經憲兵司令部80年5 月7 日以（80）鑑驗字第1746號函
    示明確。（三）而甲基安非他命經口服投與後約百分之70於
    24小時內自尿中排出，約百分之90於96小時內自尿中排出，
    且甲基安非他命成分之檢出與其投與方式、投與量、個人體
    質、採尿時間與檢測儀器之精密度等諸多方式有關，因此僅
    憑尿液中呈甲基安非他命陽性反應，並無法確實推算吸食時
    間距採集時間之長短，惟依上述資料推斷，最長不會超過4
    日即96小時，亦經行政院衛生署藥物食品檢驗局81年2 月8
    日81藥檢一字第001156號函示明確。從而，被告尿液經以氣
    相層析質譜儀鑑驗後，結果分呈嗎啡及甲基安非他命陽性反
    應，已如前述，是依前開函示意旨，被告自白核與事實相符
    。
三、按毒品危害防制條例於92年7 月9 日修正公布，自93年1 月
    9 日施行，其中第20條、第23條將施用毒品之刑事處遇程序
    ，區分為「初犯」及「5 年內再犯」、「5 年後再犯」。依
    其立法理由之說明：「初犯」，經觀察、勒戒或強制戒治後
    ，應為不起訴處分或不付審理之裁定；經觀察、勒戒或強制
    戒治執行完畢釋放後，「5 年內再犯」者，因其再犯率甚高
    ，原實施之觀察、勒戒及強制戒治既已無法收其實效，爰依
    法追訴或裁定交付審理。至於經觀察、勒戒或強制戒治執行
    完畢釋放後，「5 年後再犯」者，前所實施之觀察、勒戒或
    強制戒治已足以遮斷其施用毒品之毒癮，為期自新及協助其
    斷除毒癮，仍適用「初犯」規定，先經觀察、勒戒或強制戒
    治之程序。從而依修正後之規定，僅限於「初犯」及「5 年
    後再犯」二種情形，始應先經觀察、勒戒或強制戒治程序。
    倘被告於5 年內已再犯，經依法追訴處罰，縱其第3 次（或
    第3 次以上）再度施用毒品之時間，在初犯經觀察、勒戒或
    強制戒治執行完畢釋放5 年以後，已不合於「5 年後再犯」
    之規定，且因已於「5 年內再犯」，顯見其再犯率甚高，原
    實施觀察、勒戒或強制戒治，已無法收其實效，即應依該條
    例第10條處罰（最高法院95年5 月9 日95年度第7 次刑事庭
    會議決議參照）。查被告前因施用毒品案件，經本院以88年
    度毒聲字第6865號裁定送觀察勒戒後，認有繼續施用毒品之
    傾向，再經本院以88年度毒聲字第7363號裁定令入戒治處所
    施以強制戒治，嗣經本院以89年度毒聲字第3838號裁定停止
    戒治付保護管束，於89年5 月31日停止戒治而出所，於89年
    10月6 日視為執行完畢，並經臺灣高雄地方法院檢察署檢察
    官於89年10月26日以89年度戒毒偵字第1187號不起訴處分確
    定。復於90年間因施用毒品案件，經臺灣屏東地方法院以90
    年度毒聲字第1057號裁定令入戒治處所施以強制戒治，嗣經
    裁定停止戒治，於92年10月17日出所後，因法律修正報結，
    而未執行完畢。上開施用毒品犯行，經臺灣屏東地方法院以
    90年度訴字第366 號判決判處有期徒刑1 年、10月，應執行
    有期徒刑1 年8 月確定之事實，有臺灣高等法院被告前案紀
    錄表在卷可憑。是被告雖係於上開強制戒治視為執行完畢釋
    放5 年後再犯本案3 罪，然其前次所犯臺灣屏東地方法院90
    年度訴字第366 號施用毒品案件，係在上開強制戒治視為執
    行完畢後5 年內所為，而屬「5 年內再犯」之情形，依最高
    法院上開決議之意旨，被告本件施用海洛因1 罪及甲基安非
    他命2 罪之犯行，均應依法論科。從而，本案事證明確，被
    告犯行，堪予認定。
四、核被告所為，係犯毒品危害防制條例第10條第1 項之施用第
    一級毒品及同條例第10條第2 項之施用第二級毒品罪。被告
    持有第一級、第二級毒品之行為，均已為其後施用之高度行
    為所吸收，均不另論罪。被告所犯上開施用第一級毒品（1
    罪）及施用第二級毒品罪（2 罪），犯意各別、行為互殊，
    應分論併罰。又被告曾因如事實欄所示犯行，經法院判決如
    事實欄所示罪刑確定，於96年7 月16日縮刑期滿執行完畢之
    事實，此有前開前案紀錄表可佐，是其5 年以內故意再犯本
    件有期徒刑以上之各罪，均為累犯，各應依刑法第47條第1
    項規定，均加重其刑。爰審酌被告前經強制戒治、有期徒刑
    執行完畢，猶不思戒除毒癮，顯見其並無堅定戒癮之意志，
    惟念其行為尚未危害他人及其犯後能坦承犯行，態度尚稱良
    好等一切情狀，分別量處如主文所示之刑，並依刑法第51條
    第5 款之規定，定其應執行刑，以資警惕；至檢察官求予量
    處應執行有期徒刑1 年10月，略嫌過重，附此敘明。
據上論斷，應依刑事訴訟法第273 條之1 第1 項、第299 條第1
項前段，毒品危害防制條例第10條第1 項、第2 項，刑法第11條
前段、第47條第1 項、第51條第5 款，判決如主文。
本案經檢察官乙○○到庭執行職務。
中    華    民    國    99    年     1    月    28    日
                    刑事第十庭  法  官  方錦源
以上正本證明與原本無異。
如不服本判決應於收受本判決後10日內向本院提出上訴書狀，並
應敘述具體理由，如未敘述上訴理由者，應於上訴期間屆滿後20
日內補提理由書狀於本院（均須按他造當事人之人數附繕本）「
切勿逕送上級法院」。
中    華    民    國    99    年     1    月    28    日
                                書記官  黃勤涵
附錄條文：
毒品危害防制條例第10條第1 項、第2 項：
施用第一級毒品者，處6 月以上5 年以下有期徒刑。
施用第二級毒品者，處3 年以下有期徒刑。


司法院資訊處製作；財團法人民間司法改革基金會備份。
